臺灣臺中地方法院刑事判決
110年度訴字第1071號
公  訴  人  臺灣臺中地方檢察署檢察官
被      告  吳庭睿


指定辯護人  本院公設辯護人蔡育萍  
上列被告因違反毒品危害防制條例等案件，經檢察官提起公訴（
110年度偵字第13524號），本院判決如下：
    主  文
本件管轄錯誤，移送於臺灣彰化地方法院。
    理  由
一、公訴意旨略以：（一）被告吳庭睿與另案被告黃冠傑（綽號
    ：阿凸）共同基於製造第三級毒品之犯意聯絡，自民國109
    年6月底起，由另案被告黃冠傑購置製毒器具、承租彰化縣○
    ○市○○路0巷○○○○○號碼三合院（下稱本案三合院）作為製毒
    場所，並於同年9月間，將本案三合院之鑰匙及遙控器交予
    被告保管使用，再由被告載運提供製毒原料（2-溴-4-甲基
    苯丙酮）及副料（甲苯、一甲胺、丙酮、鹽酸）至本案三合
    院，上開二人乃共同在本案三合院內製造第三級毒品甲基-N
    ,H-二甲基卡西酮，合計製造完成之甲基-N,H-二甲基卡西酮
    約50至60公斤，再交由他人販賣。因認被告此部分涉有毒品
    危害防制條例第4條第3項之製造第三級毒品罪嫌。（二）被
    告基於毀損犯意，於109年12月初某日，在高雄市其租屋處
    ，將前揭另案被告黃冠傑交予其保管之本案三合院鑰匙及遙
    控器丟棄，未返還另案被告黃冠傑，而毀棄他人之物，足以
    生損害於另案被告黃冠傑。因認被告此部分涉有刑法第354
    條之毀損罪嫌等語。　　
二、按案件由犯罪地或被告之住所、居所或所在地之法院管轄；
    無管轄權之案件，應諭知管轄錯誤之判決，並同時諭知移送
    於管轄法院；第304條之判決，得不經言詞辯論為之，刑事
    訴訟法第5條第1項、第304條、第307條分別定有明文。又被
    告之住所、居所或所在地之判斷，係以起訴時為準，而所謂
    起訴時，係指案件繫屬於法院之日（最高法院81年度台上字
    第876號判決意旨參照）。
三、經查：
(一)被告因本案違反毒品危害防制條例等案件，經臺灣臺中地方
    檢察署（下稱臺中地檢署）檢察官向本院提起公訴，於110
    年5月27日繫屬於本院等情，有臺中地檢署110年5月27日中
    檢謀良110偵13524字第1109053509號函上所蓋本院收狀日期
    戳印可稽，堪可認定。
(二)被告自109年12月7日起，將戶籍從高雄市○鎮區○○路00巷00
    號遷入桃園市○○區○○○街000巷00號3樓，以及被告因本案於1
    10年3月30日臺中地檢署檢察官訊問時、110年8月17日本院
    第一次準備程序，均僅陳明「桃園市○○區○○○街000巷00號3
    樓」為其住所，暨被告於110年間未曾在監在押情形等情，
    有110年5月27日之個人戶籍資料（完整姓名）查詢結果、臺
    中地檢署110年3月30日訊問筆錄、本院110年8月17日準備程
    序筆錄、臺灣高等法院在監在押全國紀錄表等在卷可憑（他
    卷第131頁、本院卷第42頁），參以卷內並無其他事證可認
    被告於本案繫屬於本院之日在臺中市（即本院管轄區域）設
    有住所、居所，堪認於本案繫屬於本院之日，被告之住所、
    居所或所在地均非位於臺中市，是本院尚無從依被告之住所
    、居所或所在地而就本案取得管轄權。
(三)另公訴意旨就本案被告所涉製造第三級毒品、毀損等犯嫌之
    犯罪地，分別認係「址設彰化縣之本案三合院」、「被告於
    高雄市之租屋處」等處，參以被告於偵訊及本院準備程序均
    供稱另案被告黃冠傑係於本案三合院內製造第三級毒品（他
    卷第21至25、131至137頁、本院卷第42至43頁），此亦經證
    人即另案被告黃冠傑於警詢、本院審理中證稱明確（偵3285
    9號卷一第71至76頁、本院卷第119至154頁），並有臺中市
    政府警察局大雅分局搜索扣押筆錄附卷可憑（偵32859號卷
    一第39至65頁），以及被告於偵訊及本院準備程序均坦承其
    係於高雄市之租屋處丟棄另案被告黃冠傑交予其保管之本案
    三合院鑰匙、遙控器乙情（他卷第131至133頁、本院卷第42
    頁），足認上開公訴意旨所指本案被告所涉犯嫌之犯罪地，
    確屬有據。參以另案被告黃冠傑所涉與本案被告共同於本案
    三合院製造第三級毒品部分，業經本院另案認不具管轄權，
    於110年12月22日以110年度訴字第676號判決管轄錯誤而移
    送於臺灣彰化地方法院乙節，有該另案判決存卷可查，且本
    案卷內復無其他事證可認本案被告所涉製造第三級毒品、毀
    損等犯嫌之行為地或結果地係在臺中市境內，是本院自亦無
    因犯罪地而就本案取得管轄權之餘地。
四、綜上所述，於本案繫屬於本院之日，被告之住所、居所或所
    在地既均非在本院管轄之區域內，而就公訴意旨所指被告涉
    犯之製造第三級毒品、毀損等罪嫌，亦均無從認定犯罪地係
    在本院管轄之區域內，且本院復未因相牽連案件而就本案取
    得管轄權，故本院應非本案之管轄法院，公訴人就本案向本
    院提起公訴，自有未合，揆諸前揭說明，爰不經言詞辯論，
    逕為諭知管轄錯誤判決，並審酌本案被告所涉較重罪名（即
    製造第三級毒品罪）之犯罪地、另案被告黃冠傑所涉與本案
    被告共同製造第三級毒品部分係經本院另案移送至臺灣彰化
    地方法院等情，諭知本案移送於有管轄權之臺灣彰化地方法
    院。
據上論斷，應依刑事訴訟法第304條、第307條，判決如主文。
本案經檢察官蔡仲雍提起公訴，檢察官林煒容、羅秀蓮到庭執行
職務。
中　　華　　民　　國　　111 　年　　1 　　月　　10　　日
　　　　　　　　　刑事第三庭  審判長法  官  劉麗瑛
                                    法  官  吳孟潔
                                    法  官  蔡宗儒
以上正本證明與原本無異。
如不服本判決應於收受送達後20日內向本院提出上訴書狀，並應
敘述具體理由；其未敘述上訴理由者，應於上訴期間屆滿後20日
內向本院補提理由書（均須按他造當事人之人數附繕本）「切勿
逕送上級法院」。
                                   書記官  潘瑜甄
中　　華　　民　　國　　111 　年　　1 　　月　　10　　日